【裁判字號】    97,消債更,607
【裁判日期】    971029
【裁判案由】    更生事件
【裁判全文】
臺灣板橋地方法院民事裁定           97年度消債更字第607號
聲  請  人  甲○○
上列當事人因消費者債務清理事件聲請更生與保全處分，本院裁
定如下：
    主  文
更生及保全處分之聲請均駁回。
聲請費用由聲請人負擔。
    理  由
一、按債務人與金融機構協商成立者，不得聲請更生或清算，但
    因不可歸責於己之事由，致履行顯有重大困難者，不在此限
    ；本條例施行前，債務人依金融主管機關協調成立之中華民
    國銀行公會會員辦理消費金融案件無擔保債務協商機制與金
    融機構成立之協商，準用前項之規定，消費者債務清理條例
    第151 條第5 項、第6 項分別定有明文。又聲請更生或清算
    不合程式或不備其他要件者，法院應以裁定駁回之，但其情
    形可以補正者，法院應定期間先命補正，復為同條例第8 條
    所明定。
二、本件債務人向本院聲請更生，其主張略以：渠因有不能清償
    債務之情事，前於民國95年間已依金融主管機關協調成立之
    中華民國銀行公會會員辦理消費金融案件無擔保債務協商機
    制，與最大債權金融機構萬泰商業銀行達成協商，其協議還
    款金額為每月新臺幣（下同）38,740元整。惟聲請人擔任第
    一銀行司機近兩年平均每月薪資約63,000元，因與前妻感情
    生變於96年10月離異，之後家庭生活開銷無人得以幫忙分擔
    ，而聲請人尚有父母需扶養，近兩年每月基本生活開支平均
    約47,836元，以聲請人每月收入所得扣除協商款後，所餘顯
    然已不足維持聲請人最低基本生活，故聲請人並非惡意不履
    行協商條件，而係因上開客觀不可歸責於聲請人之事由，致
    無力繼續履行協商約定。另聲請人所積欠之無擔保或無優先
    權之債務總額未逾1,200 萬元，復未經法院裁定開始清算程
    序或宣告破產。為此，爰依法聲請裁定准許更生云云。
三、經查：本件聲請人具狀聲請更生，雖同時提出債權人清冊、
    財產及收入狀況說明書、協議書暨無擔保債務還款計畫、財
    政部臺灣省北區國稅局財產歸屬資料清單、95年度綜合所得
    稅各類所得資料清單、96年度各類所得扣繳暨免扣繳憑單、
    房屋租賃契約書、部分日常生活支出單據、戶籍謄本、財團
    法人金融聯合徵信中心當事人綜合信用報告、存摺明細、薪
    資單等到院，惟聲請人所檢附之上開資料，因其內容經核閱
    後認仍未齊備，而有命補正之必要，並業經本院於民國97年
    6 月27日裁定命聲請人於10日內應予補正，且該裁定已於97
    年7 月17日合法送達，有本院上開裁定及送達證書在卷可稽
    。又聲請人於收受本院上開裁定後，雖曾分別於97年7 月22
    日、9 月18日具狀補正，然經本院細繹聲請人上開補正之內
    容，就應補正事項諸如實際支出扶養費金額之證明文件、必
    要支出之證明文件及曾經協商成立，係因不可歸責於己之事
    由，致履行顯有重大困難之證明文件等，則均未依限補正，
    且迄今猶未為之，已難認聲請人業依本院上開裁定內容予以
    補正。更何況，本件依聲請人所提出之財政部臺北市國稅局
    95年度綜合所得稅各類所得資料清單、96年度各類所得扣繳
    暨免扣繳憑單顯示，聲請人之每月平均所得分別為67,848元
    、64,955元，非如聲請人所稱之僅有63,000元，或嗣後改稱
    之僅有60,000元，是聲請人就其每月收入所得金額，顯非屬
    實。基此，經本院審酌聲請人協商期間每月平均所得與協商
    還款金額相較，顯然並未超出聲請人之償債能力，蓋即使如
    聲請人所言，惟依聲請人96年度每月平均所得達64,000元，
    則扣除前開協商還款金額每月38,740元、父親扶養費用5,00
    0 元後，所餘數額顯然仍尚足供聲請人依內政部公布之最低
    生活費臺灣省每人每月約9,500 元之所需緣故。至聲請人雖
    復稱需支出房租11,000元及扶養其母費用5,000 元云云，惟
    姑不論聲請人所提出之租賃契約，其上所載承租人並非聲請
    人已難認其有負擔租金支付之義務，況聲請人亦從未就有支
    出租金乙節提出任何資料證明，抑且縱令聲請人所稱屬實，
    然依上開聲請人平均每月所得扣除所需支出之金額（協商款
    及扶養費）後，其所餘數額尚有達20,260元，亦非絕對無法
    負擔此筆租金支出及其個人基本生活所需，故當亦不致因此
    即影響聲請人之償債能力。至於聲請人所列扶養母親部分，
    因其母親於95、96年度至97年7 月21日前，均尚有個人存款
    高達70萬元可供維持其生活，此有其財政部臺北市國稅局95
    年度暨96年度綜合所得稅各類所得資料清單、板橋市農會函
    覆資料及本院公務電話紀錄等在卷可參，且聲請人復未證明
    確有此部分5,000 元扶養費用之支出，故依民法第1117條規
    定，聲請人之母親依法尚非係需受聲請人扶養之人，自應予
    以剔除。綜上，可徵依聲請人之每月平均所得收入金額，其
    並非係屬無償債能力之人。此外，復參以聲請人始終未能舉
    證證明於上開協商還款期間，究有何不可歸責於己之事由，
    致所需之支出有所增加或收入減少，因而致有不能履行或履
    行顯有重大困難之情事發生，是本院認聲請人所稱渠有不能
    履行或履行顯有重大困難之情事云云，亦屬委無可採。
四、從而，承前所述，本件聲請人既未依本院上開裁定之內容予
    以補正，且經本院審酌後，復堪認並無渠所稱之「履行顯有
    重大困難或不能履行」之情形發生，則其聲請本件更生，揆
    諸首開說明，自不應准許。
五、又，本件聲請人更生之聲請既經本院駁回，其保全處分之聲
    請亦失所附麗，應併予駁回。
六、至於所繳納郵務送達費5,100 元，則待本件更生聲請事件確
    定後，如尚有剩餘郵資餘額，再予檢還聲請人，附此敘明。
七、爰依消費者債務清理條例第151 條第6 項、第5 項、第8 條
    ，裁定如主文
中    華    民    國    97    年    10    月    29    日
                  民事第一庭    法  官  黃若美
上為正本係照原本作成
如不服本裁定，應於裁定送達後10日內，以書狀向本院提出抗告
，並繳納抗告費新臺幣1千元
中    華    民    國    97    年    10    月    29    日
                                書記官  江怡萱


司法院資訊處製作；財團法人民間司法改革基金會備份。
